【裁判字號】    98,交聲,9
【裁判日期】    980212
【裁判案由】    違反道路交通管理處罰條例聲明異議
【裁判全文】
臺灣臺北地方法院交通事件裁定           98年度交聲字第9號
原處分機關  臺北市交通事件裁決所
異  議  人  甲○○
上列受處分人因違反道路交通管理處罰條例案件，對於臺北市交
通裁決所中華民國97年12月15日所為之處分（原處分案號：北市
裁罰字第裁22-A00YCD107號裁決書）聲明異議，本院裁定如下：
    主  文
異議駁回。
    理  由
一、按停止線，用以指示行駛車輛停止之界限，車輛停止時，其
    前懸部分不得伸越該線；車輛面對圓形紅燈表示禁止通行，
    不得超越停止線或進入路口，道路交通標誌標線號誌設置規
    則第170條第1項前段、第206條第5款第1目分別定有明文。
    次按駕駛人駕駛汽車，應遵守道路交通標誌、標線、號誌之
    指示，道路交通安全規則第90條前段亦有明文；又汽車駕駛
    人，駕駛汽車不遵守道路交通標誌、標線、號誌之指示者，
    而本章各條無處罰之規定者，處新臺幣（下同）900元以上
    1,800元以下罰鍰，道路交通管理處罰條例第60條第2項第3
    款亦有明定。
二、本件異議人即受處分人甲○○駕駛車牌號碼090-CA號營業一
    般小客車，於民國97年10月23日下午12時59分許，沿臺北市
    ○○○路南往北方向行駛，行經復興南路、忠孝東路設有行
    車管制號誌之交岔路口時，因紅燈亮起後，車輛前兩輪越過
    停止線並臨停於行人穿越道上，為臺北市政府警察局大安分
    局員警乙○○當場攔停，認受處分人有不遵守道路交通標線
    之指示之違規行為，依道路交通管理處罰條例第60條第2項
    第3款規定掣單舉發，嗣受處分人於舉發通知單上所載之應
    到案日期即同年11月7日前提出申訴，經原處分機關函請舉
    發單位調查結果，仍認受處分人有前開違規行為，原處分機
    關乃於97年12月15日依前開條例第60條第2項第3款之規定，
    裁處受處分人罰鍰900元。
三、本件異議人聲明異議意旨略以：伊是在復興南路往南的方向
    ，迴轉往北的方向，剛好在復興南路與忠孝東路口，綠燈無
    法即時通過，該路口綠燈沒有秒數，黃燈很快就變成紅燈，
    綠燈時我車前輪已越線（白線），因前面路口有左轉，車多
    車速慢，導致車輛塞車無法立即通過，以致紅燈後受罰，並
    不是紅燈後越線，更沒有臨停於行人穿越道上，為此聲明異
    議，請求撤銷原處分等語。
四、經查：
（一）受處分人於前揭時、地，駕駛車牌號碼090-CA號營業一般
      小客車，因紅燈亮起後車輛前輪超越停止線並臨停於行人
      穿越道之行為，為臺北市政府警察局大安分局員警乙○○
      當場攔停掣單舉發之事實，業據證人即本件舉發違規之員
      警乙○○到庭證稱：當天是97年10月23日12時59分許，伊
      與另外一位同事當時騎乘機車沿復興南路南往北方向，在
      復興南路與忠孝東路口停等紅綠燈，當時還沒有通過忠孝
      東路口，當時是紅燈伊往左邊看，就看到異議人的車子，
      已經越過白線，車子又一直慢慢往前行駛至人行穿越道，
      伊就直接騎到他車子的旁邊，異議人的車子就立即向後倒
      退，伊當時就告知異議人他可以等綠燈時再往前行駛，現
      再是紅燈，不能行駛，已經違規等情，就將異議人攔停到
      過忠孝東路的復興南路路邊告發等語明確（本院卷第12頁
      反面）；乙○○身為執法人員，與受處分人既素不相識，
      且無任何宿怨仇隙，衡情證人應無在執行交通勤務中，刻
      意舉發素不相識、毫無冤仇之受處分人，且甘冒偽證之罪
      責，於本院調查中到庭具結為虛偽之陳述，以羅織誣陷受
      處分人之可能或必要；參以證人當時所在之位置係於受處
      分人車輛之右側，可清晰觀看受處分人之違規情形，而無
      誤認之可能，是應認證人乙○○上開之證詞為可採。復有
      本件臺北市政府警察局舉發違反道路交通管理事件通知單
      、臺北市政府警察局大安分局97年11月5日北市警安分交
      字第09733499100號函各1紙、證人乙○○陳報之現場道路
      照片7幀在卷可憑，是受處分人確有上開紅燈亮起後，車
      輛前輪超越停止線，而不遵守道路交通標線指示之違規事
      實，堪以認定。
（二）受處分人雖辯稱：綠燈時我車前輪已越線（白線），因前
      面的車輛沒有行進，車多車速慢，前方路口有左轉，導致
      車輛塞車無法立即通過，以致紅燈後受罰云云，惟按汽車
      行駛至有號誌之交岔路口，遇有前行或轉彎之車道交通擁
      塞時，應在路口停止線前暫停，不得逕行駛入交岔路口內
      ，致號誌轉換後，仍未能通過妨礙其他車輛通行，道路交
      通安全規則第102條第1項第13款著有明文。如受處分人所
      辯違規地點車輛塞車為真，則受處分人明知違規地點當時
      交通擁塞，本即應依前揭規定，在路口停止線前暫停，然
      受處分人捨此不為，致因交通號誌變更不及通過，而有紅
      燈停車超越停止線之情事，受處分人有可歸責事由；再者
      ，復興南路與忠孝東路口北往南之行車管制號誌設有左轉
      箭頭綠燈號誌，當左轉箭頭綠燈號誌亮起，復興南路與忠
      孝東路口南往北之行車管制號誌係呈現紅燈狀態，有證人
      乙○○陳述狀1紙、復興南路與忠孝東路北往南、南往北
      之行車管制號誌照片2幀在卷可稽，復經受處分人自承違
      規當時係因前方路口有左轉，導致車輛塞車無法立即通過
      等語（本院卷第13頁），益徵受處分人確係於復興南路與
      忠孝東路口北往南之左轉箭頭綠燈號誌亮起，亦即違規地
      點（復興南路南往北方向）之行車管制號誌為紅燈之際，
      仍使車輛前輪超越停止線而往前移動等情屬實，而依違規
      當時受處分人行向之行車管制號誌為紅燈，受處分人本不
      得超越停止線或進入路口，是其所辯因前方路口有左轉，
      導致車輛塞車無法立即通過，以致紅燈後受罰云云，均無
      可採。從而，本件事證明確，受處分人之違規行為堪予認
      定。
五、綜上所述，本件受處分人確有駕駛車牌號碼090-CA號營業一
    般小客車，於前揭時、地，因紅燈亮起後，車輛前輪超越停
    止線並臨停於行人穿越道上而不遵守道路交通標線指示之違
    規行為，從而原處分機關依前開條例第60條第2項第3款之規
    定，裁處受處分人罰鍰900元，核無違誤。本件異議為無理
    由，應予駁回。
據上論斷，應依道路交通案件處理辦法第19條，裁定如主文。
中    華    民    國    98    年    2     月    12    日
                              交通法庭法  官  楊蕙芬
以上正本證明與原本無異
如不服本裁定應於送達後5日內向本院提出抗告狀
                                      書記官  馬正道
中    華    民    國    98    年    2     月    16    日


司法院資訊處製作；財團法人民間司法改革基金會備份。
